【裁判字號】    95,上訴,1719
【裁判日期】    951102
【裁判案由】    妨害國幣懲治條例
【裁判全文】
臺灣高等法院刑事判決                95年度上訴字第1719號
上  訴  人  臺灣板橋地方法院檢察署檢察官
上  訴  人
即  被  告  乙○○
                    （現在臺灣臺北監獄執行中）
指定辯護人  本院公設辯護人甲○○
上  訴  人
即  被  告  丙○○
選任辯護人  舒正本律師
上列上訴人因被告妨害國幣懲治條例案件，不服臺灣板橋地方法
院94年度訴字第2199號，中華民國95年3月30日第一審判決（起
訴案號：臺灣板橋地方法院檢察署94年度偵字第3304號），提起
上訴，本院判決如下：
    主  文
原判決撤銷。
乙○○共同意圖供行使之用，而偽造幣券，累犯，處有期徒刑陸
年陸月。如附表一、二所示之物均沒收。
丙○○共同意圖供行使之用，而偽造幣券，處有期徒刑伍年。如
附表一、二所示之物均沒收。
    事  實
一、乙○○前於民國（下同）91年間，因違反毒品危害防制條例
    案件，經法院判處有期徒刑5月、7月、3月確定，經接續執
    行，於92年11月19日假釋付保護管束，至93年1月9日期滿，
    假釋未經撤銷，其未經執行之刑視為已執行完畢。竟仍不知
    悛悔，基於意圖供行使之用而偽造幣券之犯意，於94年1月
    間起，在其位於臺北縣中和市○○街36巷3號4樓之住處，先
    以將含鈔票之圖檔資料夾存入其所有之電腦，再以印表機列
    印之方式試圖印製偽鈔，惟效果不佳。於94年1月底某日，
    乙○○因電腦故障，而請友人丙○○至其上址住處為其維修
    電腦，丙○○因而查知乙○○之電腦主機內含有鈔票之圖檔
    資料夾，乙○○即告知丙○○其想印製偽鈔，惟以印表機印
    製效果不佳。詎丙○○明知乙○○意圖供行使之用而偽造幣
    券，竟基於幫助乙○○之犯意，告知乙○○若以其所有之彩
    色多功能事務機印製則可達以假亂真之效果，二人並即商議
    將所有之印表機、彩色多功能事務機互易，因丙○○表示其
    所有之彩色多功能事務機價值較為高昂，乙○○同意再給付
    丙○○新台幣（下同）2000元以為補貼。議畢，二人即依計
    劃行事，於自94年1月底某日，丙○○攜帶其所有之彩色多
    功能事務機至乙○○上址住處與乙○○互易，丙○○並教導
    乙○○如何操作該機器與電腦連結而印製偽鈔，及如何將防
    偽線貼入印製偽鈔中。乙○○於自丙○○處習知該等技術後
    ，即自94年1月底某日間起至94年2月5日止，在其上址住處
    內，以與丙○○互易而來之彩色多功能事務機將其電腦內所
    留存之真鈔圖檔加以列印，再黏貼防偽線之方法，利用上開
    電腦、彩色多功能事務機，及所有之墨水匣、A4空白紙張、
    防偽線、防偽線用紙、裁剪檯、顏料、膠水、螢光筆、彩繪
    筆、剪刀、美工刀、雕刻刀、刀片、夾子、鐵尺等為工具，
    先後持鈔票號碼AS971241WC、AS971247WC、AS971249WC、DM
    926374WH、DM926338WH、DM926339WH、DM926373WH、DM9263
    24 WH、DM926340WH、DM926342WH、BS478647XJ、CR187524W
    B、CS625410WB之面額1千元真鈔、鈔票號碼AP205010YG、CP
    990650XB、CQ328922XJ之面額500元真鈔及鈔票號碼AK79510
    2XD之面額200元真鈔，以將真鈔圖檔建檔於電腦資料夾再以
    彩色多功能事務機列印之方法，以A4空白紙張重複列印如上
    開1000元、500元及200元真鈔正反面所示之偽造紙幣多張後
    ，乙○○再持上開防偽線、裁剪檯、顏料、膠水、螢光筆、
    彩繪筆、剪刀、美工刀、雕刻刀、夾子支及鐵尺為工具，在
    其中12張1千元之偽造紙幣正反面半成品上，黏貼已切割為5
    小段之上開防偽線，並仿製折光變色油墨、水印及凹版印紋
    後裁剪完成，而偽造如附表一編號1所示之1千元紙幣成品共
    計12紙。嗣於94年2月5日16時許，於上址住處為警查獲，並
    扣得如附表一編號1所示之1000元偽鈔成品、如附表一編號2
    、3、4、5所示之1000元、500元、200元偽鈔半成品，及與
    查扣之500元、200元偽鈔半成品號碼相符之如附表二編號1
    、2所示之真鈔，及如附表二編號3至17所示之上開電腦、彩
    色多功能事務機、防偽線、裁剪檯、防偽線用紙、顏料、膠
    水、螢光筆、彩繪筆、剪刀、美工刀、雕刻刀、刀片、夾子
    、鐵尺等工具。而乙○○於到案後即供出丙○○，再經警於
    94年2月15日14時10分許持搜索票前往丙○○位於臺北縣板
    橋市○○街141號5樓住處搜索，而當場扣得如附表一編號6
    所示之千元偽鈔半成品及與乙○○互易之印表機1台；而在
    丙○○住處所查得之上開千元偽鈔半成品其上編號，與在乙
    ○○住處所查扣如附表一編號4所示千元偽鈔半成品號碼相
    同（即CR187524WB、BS478647XJ、CS625410WB號）。
二、案經基隆市政府警察局第二分局報請臺灣板橋地方法院檢察
    署檢察官偵查起訴。
    理  由
甲、程序部分：
  (一)共同被告乙○○所為陳述之證據能力
    按刑事訴訟法第287條之2規定：「法院就被告本人之案件調
    查共同被告時，該共同被告準用有關人證之規定」，是刑事
    審判上之共同被告，係為訴訟經濟等原因，由檢察官或自訴
    人合併或追加起訴，或由法院合併審判所形成，其間各別被
    告及犯罪事實仍獨立存在，各被告對於其他共同被告之案件
    而言，為被告以外之第三人，具證人之適格，如欲以共同被
    告或共犯之陳述為證據，其等即具證人身分，應依人證之調
    查程序為之。從而，法院就被告之案件對其他共同被告之調
    查，均應依人證之調查程序傳喚該共同被告到庭，命其立於
    證人之地位而為陳述，並通知被告，使被告有詰問其現在與
    先前陳述之瑕疵的機會，以保障其詰問權，並藉以發實體真
    實（最高法院95年度台上字第4339號判決要旨參照）。依上
    說明，被告乙○○於本案中所為與共同被告丙○○犯行有關
    之歷次陳述：(1)於警詢時，因共同被告乙○○係以被告身分
    陳述，且未經具結，其所為有關被告丙○○部分，自無證據
    能力。(2)共同被告乙○○於偵查及原審時，以被告身分為陳
    述，且未經具結程序者，亦均不採為被告丙○○論罪依據。
    (3)至偵查中，共同被告乙○○於94年9月23日開庭時係以證
    人身分就本案相關事實為陳述，並依法具結，並查無其他顯
    不可信之情況；且於原審審理時復因被告丙○○之聲請有再
    以證人身分到庭作證，並予被告丙○○及其辯護人詰問證人
    即共同被告之權利，已足保障被告丙○○對共同被告之證人
    詰問權，參前說明，共同被告乙○○於偵查中以證人身分所
    為陳述，自得採為被告丙○○論罪依據。(4)共同被告乙○○
    於原審95年1月12日審理時有再以證人身分就被告丙○○部
    分作證行詰問程序，且依法具結，基於同上理由，已足保障
    被告丙○○對共同被告之證人詰問權故上開共同被告乙○○
    於原審審理時以證人身分所為陳述，自亦得採為被告丙○○
    論罪之依據。至被告丙○○之辯護人於本院審理時又聲請以
    證人身分詰問共同被告乙○○，惟共同被告乙○○於本院95
    年10月19日審理時依刑事訴訟法第181條規定拒絕證言，故
    本院就共同被告乙○○即不再調查，附此敘明。
  (二)本案是否為重複起訴
    被告乙○○一再辯稱：其在本案被查獲前之93年12月14日亦
    在桃園市被查獲持有千元偽鈔一張，現在桃園地方法院94年
    度訴字第922號案件審理中；該張偽鈔也係其於93年12月間
    以一般印表機所印製，與本案為同一案，應合併審判云云。
    經查：被告乙○○除本案外，尚另涉二件偽造貨幣案件，其
    中於93年3月28日在台北縣新莊市遭警查獲持有1000元偽鈔
    136 張、500元偽鈔155張，經檢察官提起公訴，嗣於94年10
    月14 日經本院以94年度上更(一)423號判決被告乙○○意圖供
    行使之用而收集偽造之通用紙幣罪，處有期徒刑三年六月，
    經被告乙○○上訴最高法院後，於94年12月29日經最高法院
    駁回上訴確定（下稱前前案），有本院被告前案資料查註紀
    錄表一份在卷可稽。而於該案本院上訴審審理期間之93年12
    月14日，被告乙○○復在桃園市因持有1000元偽鈔再遭警查
    獲，經檢察官向桃園地方法院提起公訴，該院以94年度訴字
    第922號案件審理中（下稱前案）；而被告乙○○於該案93
    年12月14日警詢、93年12月14日、94年3月25日、94年3月31
    日偵查中、94年6月8日桃園地方法院審理時均自白稱：扣案
    千元偽鈔係其於93年12月10日自跳蚤雜誌廣告上看到而郵寄
    買得，與上開前前案件為同一案等語，有各該筆錄一份在卷
    可憑（見本院卷第74-88頁）。甚且被告乙○○於本案被查
    獲後，94年9月23日偵查時仍向檢察官供稱：「台灣高等法
    院及桃園地院各有一件蒐集偽鈔案正在審理，都是我向吳泰
    勳蒐集來的偽造貨幣，希望可以一併審理。」等語（見94年
    度偵字第3304號偵卷第201頁）。可知被告乙○○於前前案
    件經最高法院駁回確定前，於前案偵查、審理期間及本案偵
    查期間，前後多次均供稱前案被查獲之偽鈔係向他人收集而
    來，並非其所製造，而被告乙○○於前前案件經本院認定與
    前案無裁判上一罪關係，並於94年12月29日經最高法院駁回
    確定後，始在前案及本案審理時改口稱：前案扣案的千元偽
    鈔也是其所製造的，不是向他人收集而來的，前案與本案應
    為同一案件云云，所供前後矛盾，本院自難遽信。再查：偽
    鈔之不法來源本極有多種可能，且被告於前前案中亦係因持
    有偽鈔而遭查獲，顯然被告乙○○自有取得偽鈔之管道，而
    被告於前案中被查獲持有之偽鈔僅有一張，且前案被查獲之
    千元偽鈔號碼：FK708060WC，與附表一所示在被告乙○○住
    處所查得之本案偽鈔成品、半成品之號碼均不相同，自難以
    被告乙○○於前案被查獲後，又再被查獲本案之偽造犯行，
    而可推認前案之偽鈔為被告所偽造。況被告乙○○於前案被
    查獲時之93年12月14日，距本案被查獲之94年2月5日，已相
    隔近二個月，時間上已有一段距離，與本案並未達密接程度
    ，亦難認與本件偽造犯行有何直接關連。復再參酌被告乙○
    ○於本案94年9月23日偵查時供稱：前案被查獲偽鈔非其所
    製造等語，已如上述，且被告乙○○於當日庭訊時尚明白稱
    ：以前不會印偽鈔，但曾向別人購買過，後來是向丙○○買
    了多功能事務機，丙○○教伊使用電腦，伊才開始印製偽鈔
    ，是被查獲前一星期才開始印偽鈔的等語（同上偵查卷第20
    0-201頁），足認被告乙○○於前案被查獲之千元偽鈔非其
    所偽造，與本案所涉之偽造幣券犯行無關，被告乙○○猶以
    此辯稱：桃園地方法院94年度訴字第922號案件與本案有裁
    判上一罪關係云云，顯係欲藉訴訟法之規定而脫免其應負刑
    責，不足採信。本案自應個別審理認定，與前案無涉。
乙、實體部分：
一、上開事實業據被告乙○○於警詢、偵查、原審及本院審理時
    坦承不諱；被告丙○○則矢口否認上開犯行，辯稱：伊因幫
    乙○○維修電腦而看到他電腦主機內有鈔票之圖檔資料夾，
    但不知道乙○○要印偽鈔，會以彩色多功能事務機和與乙○
    ○交換印表機，是因為乙○○的這台印表機可以印相片，也
    未曾教導乙○○如何列印鈔票，乙○○事後持上開彩色多功
    能事務機來偽造鈔票，均與伊無關云云。
二、經查：
  (一)被告乙○○對於前開犯行，於警詢、偵查、原審及本院審理
    時均坦承不諱，復有在被告乙○○住處所查得如附表一編號
    1-5、附表二所示之偽鈔成品、半成品、真鈔、電腦、多功
    能事務機、墨水匣等工具物品扣案足資佐證。且扣案如附表
    一編號1所示之1000元偽鈔成品12張，及附表一編號2、4所
    示之1000元偽鈔半成品其中各一大張經送請中央印製廠鑑定
    之結果：「該批偽鈔均以彩色噴墨方式仿印，紙張非鈔券紙
    ；安全線以抽離自真鈔壹佰元券之折光變色安全線，將其切
    割後再黏貼於偽鈔正面仿鈔券正面五段裸露部分；左下角面
    額數字以亮光物質仿折光變色油墨；部分偽鈔水印及安全線
    以灰色墨在紙張背面仿製；號碼：DM926374WH在紙張正面左
    上角及右下角部分以塗填透明墨仿凹版印紋凸起效果」，此
    亦有該廠94年3月15日中印發字第0940001067號函一份可稽
    （見94年度偵字第3304號偵卷第188頁）。被告乙○○之自
    白確與事實相符。又被告乙○○所偽造之幣券雖未及流入市
    面，然依其於警詢、偵查中所述，其印製偽鈔之目的，係為
    銷售他人及供賭場洗錢使用（見94年度偵字第3443號偵卷第
    13頁、54頁），復參酌附表一編號1所示之1000元偽鈔成品
    12張，被告乙○○所偽造之幣券外觀上完全仿自真鈔，連同
    安全線亦有仿製，且於其中號碼DM926374WH偽鈔上猶在紙張
    正面左上角及右下角部分以塗填透明墨仿凹版印紋凸起效果
    ，被告乙○○欲達以假亂真效果而供行使之用意圖甚明，其
    有上開偽造幣券犯行堪以認定。至被告乙○○於本院審理時
    復辯稱：伊係自93年12月間起即以所有影印機開始製作偽鈔
    ，93年12月14日在桃園被查到的千元偽鈔一張就是伊那時偽
    造的云云。惟被告乙○○於93年12月14日在桃園地區為警所
    查得持有之千元偽鈔一張尚難認係被告乙○○所偽造，與本
    案無涉，已經本院論述於前，且被告乙○○於警詢、偵查及
    原審審理時已明確供稱：係被查獲前一星期、前幾天，與同
    案被告丙○○交換多功能事務機後才開始印製偽鈔的，在交
    換事務機以前，沒有用過自己的印表機印偽鈔等語（同上偵
    卷第201頁94年9月23日調查筆錄、原審卷第60頁、61頁95年
    1月12日審判筆錄）；復參酌同案被告丙○○於94年2月16日
    偵查中亦供稱係94年1月間始到被告乙○○住處維修電腦等
    語（見94年度偵字第3443號偵卷第33頁），是本院仍認被告
    乙○○所為本件犯行之期間為自94年1月間至被查獲時之94
    年2月5日止，併此敘明。
  (二)被告丙○○雖均否認犯行，惟查：扣案在被告乙○○住處所
    查獲之彩色多功能事務機原為被告丙○○所有，係被告丙○
    ○至被告乙○○住處維修電腦時，得知乙○○欲印製偽鈔，
    即告知乙○○若以其所有之彩色多功能事務機印製效果更佳
    ，二人即同意由乙○○補貼被告丙○○二千元而交換，且被
    告丙○○並教導乙○○如何操作該台彩色多功能事務機印製
    偽鈔及如何黏貼防偽線等技術之事實，業據被告乙○○於偵
    查及原審時證述明確，乙○○於偵查中證稱：「（前開事務
    機跟誰購買？）是在94年2月5日我被捕獲前幾日丙○○賣我
    的」、「（何時開始印偽鈔？）以前我不會印，但我曾向別
    人購買過偽鈔，後來是小高即丙○○會操作電腦，所以教我
    如何印製的」、「我是向丙○○買了多功能事務機之後，才
    開始印製偽鈔，是丙○○教我以後我才會印偽鈔的，因為我
    本來不會操作電腦。我開始印偽鈔大約是在94年2月5日被抓
    前一星期左右，都在被查獲地印製」、「（共印製多少偽鈔
    ？）即我在中和市○○街住處被查獲的那些，但是我住處被
    查獲的未剪裁之半成品是他教我印的，完成的部分也是丙○
    ○教我如何貼防偽條的」、「是丙○○教我貼貼條的」等語
    （見94年度偵字第3304號卷第200、201頁）；於原審審理時
    再證稱：「（警察在你家找到的彩色多功能事務機是誰的？
    ）我的，我向丙○○交換來的，並貼補他差額」、「（用什
    麼東西換？貼補多少錢？）用EPSON的C83型彩色印表機壹台
    ，貼他一或兩千元」、「（是什麼時間？）被查獲前幾天」
    、「（你自己有無印表機？）有，就是與丙○○交換多功能
    事務機的那台」、「（在你與丙○○交換事務機之前你是否
    有印過偽鈔？）沒有。」、「（你提到丙○○教你如何操作
    事務機，你在請他教你操作當時，你是否有告訴他為何與他
    換這台事務機？）有」、「（什麼原因？）我告訴他我想印
    錢」等語（見原審卷第57-63頁95年1月12日審判筆錄）。復
    參酌被告丙○○於偵查中亦承稱：94年1月間至乙○○住處
    維修電腦時即知悉乙○○有在印製偽鈔等語（見94年度偵字
    第3443號偵卷第33頁）；於原審時供稱：在一次幫乙○○維
    修電腦時看到乙○○電腦資料夾裡有鈔票的圖檔，知悉乙○
    ○要以電腦印製偽鈔等語（見原審卷第34-35頁）；於本院
    審理再供稱：我有看到乙○○電腦內有偽鈔的存檔，他有跟
    我說他之前就有在印偽鈔等語（見本院卷第147頁背面）。
    是被告丙○○為乙○○維修上開電腦主機時，確已知悉乙○
    ○之電腦主機內存有鈔票圖檔之資料夾，乙○○已在試圖印
    製偽鈔，乙○○並明白告知以一般印表機製作效果不佳，被
    告丙○○猶以印製效果確實較佳之彩色多功能事務機與乙○
    ○之一般印表機互易，顯然被告丙○○確係明知共同被告乙
    ○○與其交換機器之目的即係為製作偽鈔；而乙○○不諳電
    腦操作，被告丙○○與乙○○交換上開機器後，再教導乙○
    ○如何使用原為其所有之多功能事務機，亦屬事理之常。且
    警方先查獲乙○○，依其所供，果在被告丙○○住處搜得扣
    案如附表一編號6所示之千元偽鈔半成品，其上號碼：CR187
    524WB、BS478647XJ、CS625410WB號，復與先前在乙○○住
    處所查得之部分偽鈔半成品號碼相同（即附表一編號4部分
    ），且經本院檢視，扣案附表一所示之千元偽鈔半成品中，
    僅有該批號碼相同之半成品（含附表一編號4、編號6）有鐵
    尺固定位置之背景襯托，足可推認，被告丙○○住處所查得
    之千元偽鈔半成品，應係被告丙○○於教導乙○○操作多功
    能事務機時所試印之偽鈔圖樣，被告丙○○又將其中部分攜
    回其住處。益證共同被告乙○○上開證言應屬可採。
  (三)雖被告丙○○復辯稱：在伊住處所查得之千元偽鈔半成品，
    乃係與乙○○交換上開機器時，為乙○○所夾帶而不慎攜回
    ，伊不知情，非伊教乙○○所試印云云；及共同被告乙○○
    於偵查、原審及本院審理時亦均陳稱：在丙○○住處查得之
    千元偽鈔半成品非伊所交付等語。雖扣案在被告丙○○住處
    所查得之千元偽鈔半成品非乙○○故意所交付，惟乙○○於
    偵查時復證稱：不確定在丙○○住處查得之千元偽鈔半成品
    ，是否被告丙○○在其住處印製後自行拿走等語（見94年度
    偵字第3304號偵卷第201頁）；是扣案在被告丙○○住處所
    查得之千元偽鈔半成品有可能為被告丙○○在其住處後自行
    攜回。姑不論被告丙○○取得該扣案半成品係有意或無意，
    該扣案千元偽鈔半成品與乙○○住處所查得半成品之號碼及
    襯托背景均相同，顯然是幾乎同時製成，竟分別在被告丙○
    ○住處及共同被告乙○○住處所查得，復參酌共同被告乙○
    ○上開證言，足認被告丙○○確有於交換機器後，並教導乙
    ○○操作扣案多功能事務機試印偽鈔。被告丙○○所辯：只
    是單純與乙○○交換機器，沒有教他印偽鈔云云，不足採信
    。
  (四)至共同被告乙○○於95年3月9日原審審理時曾證稱：被告丙
    ○○沒有教伊印偽鈔，被警察查到時都推給他，94年2月6日
    警詢、94年9月23日偵查中說有關丙○○的部分都不實在，
    因為當時想交保，想把罪推給別人，94年9月23日在偵查中
    說丙○○有教伊貼防偽線、貼貼條的部分也是不實在云云（
    見原審第64-65頁）。經查：共同被告乙○○於95年1月12日
    、95年3月9日原審審理時及本院95年10月19日審理時均陳稱
    ：被告丙○○於來為伊維修電腦時，即知悉伊要印偽鈔，被
    告丙○○亦知悉二人交換機器之目的亦係因為伊要用被告丙
    ○○的多功能事務機來印製偽鈔，因為伊原先用一般列印機
    印，印不清楚等語明確（見原審卷第63、84、86頁、本院卷
    第146頁背面），均與乙○○於94年9月23日偵查中所證相符
    （共同被告乙○○上開於95年3月9日原審及本院審理時所述
    雖係以被告身分為之，本院亦不直接採為被告丙○○論罪之
    依據，惟被告乙○○該部分陳述非不得供本院參酌以取捨其
    所為證言是否可採），自難因乙○○嗣後於原審審理時一度
    翻異前詞即謂其先前所證不可採信。又查：乙○○於94年2
    月5日為警查獲後雖經原審法院裁定收押，惟其於同年3月11
    日即因先前所犯毒品案件經法院判處有期徒刑4年確定而入
    監執行，有原審法院94年度偵聲字第102號刑事裁定一份可
    稽（附於原審法院同案號卷之聲請撤銷羈押案卷內），乙○
    ○於94年9月23日偵查中作證時已為受刑人身分達六個月餘
    ，既非在押身分，自亦不可能如其所述乃為達交保目的而故
    為指證被告丙○○涉案之虛偽陳述；況乙○○於94年9月23
    日偵查中雖證稱被告丙○○亦涉案，惟乙○○同時亦坦承自
    己之犯行，顯然其無以藉指證他人以達為自己脫罪之目的，
    益證乙○○於原審時所稱：偵查中想交保才把事情推給被告
    丙○○云云，不可採信。綜上，共同被告乙○○上開於94年
    9月23日偵查中所證：被告丙○○有教伊印偽鈔、貼防偽線
    、貼貼條等各節，應屬可採，其於原審95年3月9日審理時上
    開所證顯係迴護被告丙○○之詞，不足採信，亦不足為被告
    丙○○有利之認定。再被告丙○○又辯稱：因乙○○於與伊
    交換機器後未久即為警查獲，因而心疑係伊所報警，始故意
    指伊涉案而誣陷伊的云云。惟如上述，本案非以共同被告乙
    ○○之指述為被告丙○○論罪之唯一依據，共同被告乙○○
    所證如何可採，且與證卷相符，已詳如前述，尚難認共同被
    告乙○○所言係挾怨報復之詞，被告丙○○上開辯解，亦無
    足取。又被告丙○○之辯護人於原審時曾聲請：將扣案如附
    表一編4、6所示分別在被告丙○○及乙○○住處所查得之千
    元偽鈔半成品鑑定是否為相同機器所印製（見原審卷第43、
    44頁）；惟現代機器均係工廠大量生產製造，且牽涉本案之
    印表機、多功能事務機均係以「噴墨」方式印製文件，自難
    事後鑑定是否為「同一台」機器所為，且本院檢視附表一編
    4、6所示分別在被告丙○○及乙○○住處所查得之千元偽鈔
    半成品，其上鈔券之排列、鈔券編號、背景均相同，顯系出
    同源，有必然之關連性而可為被告丙○○犯罪之佐證，已如
    上述，就此部分並無調查之必要。
  (五)被告丙○○於為被告乙○○維修電腦，而知悉乙○○有意印
    製偽鈔，於乙○○告知印表機效果不佳之情形下，復告知乙
    ○○其所有之多功能事務機可達較佳印製偽鈔之效果，且同
    意以其所有之多功能事務機與乙○○之印表機互易，供乙○
    ○印製偽鈔使用，並指導乙○○如何操作該多功能事務機印
    製偽鈔及於偽鈔上貼防偽線等技術之事實，已如上述。被告
    丙○○僅提供機器及技術予被告乙○○助其印製偽鈔，復參
    酌乙○○於警詢及偵查中所述：其印製偽鈔之目的乃係欲提
    供大哥「林欽祈」至賭場使用及銷售圖利，還沒有交出就被
    查到，丙○○未有與其一起印製行為，二人亦未提及如何分
    贓等語；尚難認被告丙○○係以自己犯罪之意思而為本案，
    被告丙○○與乙○○間雖無共同犯意之聯絡，惟其明知被告
    乙○○係欲印製偽鈔而猶提供機器及技術，足認其係以幫助
    乙○○犯本罪之故意而參與本案。再被告丙○○雖基於幫助
    故意而對被告乙○○提供印製偽鈔之機器及指導印製偽鈔之
    技術，惟被告丙○○上開所為已達被告乙○○所為本案偽造
    幣券犯罪之核心事項，而與被告乙○○能完成犯罪有重要關
    連性，則被告丙○○所參與顯已達構成要件行為之程度。綜
    上，被告丙○○雖係以幫助他人犯罪之意思，惟已參與犯罪
    構成要件之行為，應論以共同正犯（最高法院95年度台上字
    第4473號判決參照）。
  (六)被告乙○○、丙○○二人有上開犯行，已臻明確，應予依法
    論科。
三、論罪理由：
    按臺灣銀行發行之新臺幣，自中央銀行委託代理發行之日起
    ，如有偽造行為者，應依妨害國幣懲治條例論科。核被告乙
    ○○、丙○○二人所為，均係犯妨害國幣懲治條例第3條第1
    項之意圖供行使之用，而偽造幣券罪。又被告二人雖先後印
    製如附表一所示之成品、半成品，惟被告二人基於同一偽造
    幣券之故意，以相同機具，在同一空間而為上開偽造幣券犯
    行，且行為時之時間非長，並衡量該類型犯罪之本質，應認
    被告二人乃係基於接續之犯意而為，為實質上一罪。又被告
    二人所為偽造幣券半成品部分，為偽造幣券犯行之一部分，
    與所為偽造幣券既遂犯行部分，為事實上一罪關係，故不另
    論以偽造幣券未遂罪。被告丙○○以幫助被告乙○○犯罪之
    意思而已參與犯罪構成要件之行為，均應論以共同正犯。又
    被告乙○○有如上之犯罪科刑及執行完畢之前案情形，有本
    院被告前案紀錄表一份可佐，其於有期徒刑執行完畢後五年
    內，再犯本件有期徒刑以上之罪，為累犯，應依刑法第47條
    規定，加重其刑，其中法定刑無期徒刑部分，依法不得加重
    （被告行為後，刑法業於94年2月2日修正公布，於95年7 月
    1日施行，不論依修正前之刑法第47條，或修正後之刑法
    第47條第1項之規定，被告於本案之犯罪均構成累犯，對被
    告乙○○而言並無有利或不利之情形，故不生新舊法比較之
    問題，仍應適用行為時即修正前之刑法第47條關於累犯之規
    定）。
四、撤銷改判及科刑理由：
    原審以被告二人犯罪事證明確，予以論罪科刑，固非無見。
    惟查：(1)被告二人所為上開犯行，係基於接續犯之故意，應
    為實質上一罪，原審論以既遂及未遂之連續犯，尚有未洽。
    (2)又被告丙○○係以幫助被告乙○○犯罪之意思而實施本件
    犯行，已如上述，原審疏未詳察，認被告丙○○、乙○○間
    係基於共同犯意之連絡，亦有未合。(3)按犯意圖供行使之用
    ，而偽造幣券罪者，其偽造之幣券，不問屬於犯人與否，固
    應依妨害國幣懲治條例第6條之規定宣告沒收，但所謂偽造
    之幣券，以客觀上已達於足以使人誤認為真幣者為限；苟其
    尚未偽造完成而不具有幣券之外觀者，則不在得依上開規定
    諭知沒收之列（最高法院88年度台上字第7218號判決要旨參
    照）；而扣案如附表一編號2、3、4、5、6所示偽造紙幣半
    成品，均尚未偽造完成，客觀上尚不足使人誤認為真幣，依
    上說明，自不能依妨害國幣懲治條例第6條規定宣告沒收，
    原審未察仍依妨害國幣懲治條例第6條規定宣告沒收，亦核
    失當。被告乙○○以本案與桃園地方法院94年度訴字第922
    號案件為同一案件為由提起上訴，被告丙○○上訴否認犯罪
    ，均無理由；又「上訴權」乃刑事訴訟法所規範賦予訴訟當
    事人之權利，被告二人於受刑事判決後之法定期間內向原審
    法院提起上訴，乃合法行使訴訟法上權利，尚難以此即認為
    無悔改之意，檢察官上訴意旨以被告二人不知悔改，猶對原
    審判決不服恣意上訴，浪費司法資源為由，請求對被告二人
    從重量刑，亦難認有理由。惟原判決既有上開可議，自應由
    本院撤銷改判。爰審酌被告乙○○品行不端，年青力壯不思
    努力向上，只圖不勞而獲，已因持有偽鈔二度為警查獲並經
    訴追在案，猶不知惕悟，竟變本加厲妄想自行印製偽鈔牟利
    而再犯本案，而被告丙○○無不良前科紀錄，其偶然知悉被
    告乙○○意欲犯罪，竟提供更精進之機器及專業技術助其完
    成，其所參與程度雖較共犯乙○○為輕，惟所為實屬非是，
    且一再否認犯罪毫無悔改之意，及本案所印製偽鈔雖尚未及
    流出市面使用，然已嚴重危害國內通用紙幣之流通安全，併
    犯罪後之態度等一切情狀，分別量處如主文第二項、第三項
    所示之刑。扣案如附表一編號1所示之偽造幣券成品，屬偽
    造之幣券，應依妨害國幣懲治條例第6條之規定，宣告沒收
    。另扣案之如附表一編號2、3、4、5、6所示偽造紙幣半成
    品，分屬被告乙○○、丙○○所有，且係供被告二人犯本罪
    所用之物，應依刑法第38條第1項第2款規定宣告沒收。及如
    附表二所示之物，均為被告乙○○所有且供或預備供其犯本
    罪所用之物，業據被告乙○○供承在卷，應依刑法第38條第
    1項第2款規定宣告沒收。至扣案被告丙○○所有之A4白紙一
    疊與本案無直接關連，及扣案列表機一台，係被告丙○○與
    被告乙○○互易而來之物，雖為本案犯罪之佐證，惟非直接
    供其犯本罪所用，亦不認被告丙○○犯罪之所得，故均不宣
    告沒收，附此敘明。
據上論斷，應依刑事訴訟法第369條第1項前段、第364條、第299
條第1項前段，妨害國幣懲治條例第3條第1項、第6條，刑法第2
條第1項前段、第11條、第28條、第38條第1項第2款，修正前刑
法第47條，行為時罰金罰鍰提高標準條例第1條前段，判決如主
文。
本案經檢察官呂光華到庭執行職務。
中    華    民    國    95    年    11    月     2    日
                  刑事第十七庭  審判長法  官  陳貽男
                                      法  官  高明哲
                                      法  官  孫惠琳
以上正本證明與原本無異。
如不服本判決，應於收受送達後十日內向本院提出上訴書狀，其
未敘述上訴之理由者並得於提起上訴後十日內向本院補提理由書
（均須按他造當事人之人數附繕本）。
                                      書記官  魏汝萍
中    華    民    國    95    年    11    月     2    日
附錄：本案論罪科刑法條全文
妨害國幣懲治條例第3條(偽造與變造幣券罪)
意圖供行使之用，而偽造、變造幣券者，處無期徒刑或 5 年以上
有期徒刑，得併科 5 千元以下罰金。
犯前項之罪，因而擾亂金融，情節重大者，處死刑。
第 1 項之未遂犯罰之。
 附表一
┌──┬─────┬───────────────────┬───┬──────────┐
│編號│品名      │鈔票號碼                              │數量  │備註                │
├──┼─────┼───────────────────┼───┼──────────┤
│1   │已剪裁1000│AS971249WC（1張）、AS971247WC（1張）、│共12張│於94年2月5日乙○○住│
│    │元成品    │AS971241WC（1張）、DM926373WH（2張）、│      │處查扣              │
│    │          │DM926374WH（3張）、DM926339WH（2張）、│      │                    │
│    │          │DM926338WH（2張）                     │      │                    │
├──┼─────┼───────────────────┼───┼──────────┤
│2   │未剪裁1000│DM926338WH、DM926339WH、DM926373WH    │共43大│同上                │
│    │元半成品  │(每大張均有3張1000元正反面均印，以上3 │張    │                    │
│    │          │組號碼合計43大張）                    │      │                    │
│    │          │                                      │      │                    │
│    │          │                                      │      │                    │
│    │          │                                      │      │                    │
├──┼─────┼───────────────────┼───┼──────────┤
│3   │未剪裁1000│DM926340WH、DM926324WH、DM926342WH（每│共30大│同上                │
│    │元半成品  │大張均有3張1000元正反面均印，以上3組號│張    │                    │
│    │          │碼合計30大張）                        │      │                    │
│    │          │                                      │      │                    │
│    │          │                                      │      │                    │
├──┼─────┼───────────────────┼───┼──────────┤
│4   │未裁剪1000│CR187524WB、BS478647XJ、CS625410WB（每│共5大 │同上                │
│    │元半成品  │大張均有3張1000元正面，以上3組號碼合計│張    │                    │
│    │          │5大張）                               │      │                    │
├──┼─────┼───────────────────┼───┼──────────┤
│5   │未裁剪500 │每大張均有3張500元及1張200元正面，此3 │共3大 │同上                │
│    │元、200元 │張500元之鈔票號碼由上而下為CP990650XB │張    │                    │
│    │半成品    │、CQ328922XJ、AP205010YG，此1張200元之│      │                    │
│    │          │鈔票號碼為AK795102XD，以上共計3大張   │      │                    │
├──┼─────┼───────────────────┼───┼──────────┤
│6   │未裁剪1000│CR187524WB、BS478647XJ、CS625410WB（每│共5大 │於94年2月15日丙○○ │
│    │元半成品  │大張均有3張1000元正面，以上3組號碼合計│張    │住處查扣            │
│    │          │5大張）                               │      │                    │
└──┴─────┴───────────────────┴───┴──────────┘
 附表二
┌──┬─────────────────────────────┬───┬──────┐
│編號│品名                                                      │數量  │備註        │
├──┼─────────────────────────────┼───┼──────┤
│1   │500元真鈔（鈔票編號CP990650XB、CQ328922XJ、AP205010YG）   │共3張 │於94年2月5日│
│    │各1張                                                     │      │乙○○住處查│
│    │                                                          │      │扣          │
├──┼─────────────────────────────┼───┼──────┤
│2   │200元真鈔（鈔票號碼AK795102XD）                           │1 張  │同上        │
├──┼─────────────────────────────┼───┼──────┤
│3   │電腦（含主機、螢幕及鍵盤各1台）                           │1 部  │同上        │
├──┼─────────────────────────────┼───┼──────┤
│4   │彩色多功能事務機（含墨水匣10個）                          │1 台  │同上        │
├──┼─────────────────────────────┼───┼──────┤
│5   │防偽線                                                    │3 盒  │同上        │
├──┼─────────────────────────────┼───┼──────┤
│6   │防偽線用紙                                                │1 捲  │同上        │
├──┼─────────────────────────────┼───┼──────┤
│7   │裁剪檯                                                    │1 台  │同上        │
├──┼─────────────────────────────┼───┼──────┤
│8   │顏料                                                      │4 罐  │同上        │
├──┼─────────────────────────────┼───┼──────┤
│9   │膠水                                                      │3 罐  │同上        │
├──┼─────────────────────────────┼───┼──────┤
│10  │螢光筆                                                    │1 支  │同上        │
├──┼─────────────────────────────┼───┼──────┤
│11  │彩繪筆                                                    │1 支  │同上        │
├──┼─────────────────────────────┼───┼──────┤
│12  │剪刀                                                      │3 支  │同上        │
├──┼─────────────────────────────┼───┼──────┤
│13  │美工刀                                                    │2 支  │同上        │
├──┼─────────────────────────────┼───┼──────┤
│14  │雕刻刀                                                    │2 支  │同上        │
├──┼─────────────────────────────┼───┼──────┤
│15  │刀片                                                      │1 盒  │同上        │
├──┼─────────────────────────────┼───┼──────┤
│16  │夾子                                                      │2 支  │同上        │
├──┼─────────────────────────────┼───┼──────┤
│17  │鐵尺                                                      │1 支  │同上        │
├──┼─────────────────────────────┼───┼──────┤
│18  │A4空白紙張                                                │1 包  │同上        │
└──┴─────────────────────────────┴───┴──────┘


司法院資訊處製作；財團法人民間司法改革基金會備份。
